【裁判字號】    99,交聲,57
【裁判日期】    990514
【裁判案由】    違反道路交通管理處罰條例聲明異議
【裁判全文】
臺灣臺北地方法院交通事件裁定          99年度交聲字第57號
原處分機關  臺北市交通事件裁決所
異  議  人
即受處分人  乙○○
上列異議人因違反道路交通管理處罰條例案件，不服臺北市交通
事件裁決所中華民國99年1月4日所為之處分（原處分案號：北市
裁罰字第裁22–AEY014001號），聲明異議，本院裁定如下：
    主  文
異議駁回。
    理  由
一、異議意旨略以：異議人即受處分人乙○○之住處就在遭警舉
    發之路口旁邊，當時是騎機車從植物園方向沿莒光路行駛到
    中華路口時，是綠燈快要變黃燈，我就左轉中華路，到便利
    商店門口，停約5、6秒鐘之久後，警員才過來說我闖紅燈，
    並非遭警攔停，我是黃燈時左轉到超商前停車，並沒有紅燈
    左轉之違規行為，員警舉發不實，原處分機關未察，逕予裁
    決，異議人實難甘服，爰依法聲明異議等語。
二、原處分機關臺北市交通事件裁決所係以：異議人於98年11月
    27日晚上7時38分許，騎乘其車號CST–178號重機車，在臺
    北市○○路、莒光路口，於莒光路方向交通號誌為紅燈時仍
    左轉中華路，為警當場目睹並製單舉發，異議人不服，於同
    年11月30日提出申訴，經舉發機關即臺北市政府警察局中正
    第二分局調查結果，仍認異議人有上開違規情事，依道路交
    通管理處罰條例第53條第1項、第63條之規定，於99年1月4
    日裁處罰鍰新臺幣（下同）1,800元，並記違規點數計3點在
    案。
三、按汽車（依道路交通管理處罰條例第3條第8款規定，包括機
    器腳踏車即機車）駕駛人，行經有燈光號誌管制之交岔路口
    闖紅燈者，處1,800元以上5,400元以下罰鍰，並記違規點數
    3點。道路交通管理處罰條例第53條第1項、第63條第1項第3
    款分別定有明文。至於道路交通管理處罰條例所稱之「車輛
    」，係指在道路上以原動機行駛之汽車，包括機器腳踏車在
    內，合先敘明。
四、經查：
(一)、異議人確有騎乘其所有車號CST–178號之重機車，沿臺北市
    ○○路行駛，行經該路與中華路交叉路口之事實，此為異議
    人自始所不否認。而關於異議人騎乘前揭車號之重機車，於
    前揭時、地，行經有燈光號誌管制之交岔路口闖紅燈左轉之
    違規事實，業據證人即本件舉發員警甲○○於本院調查時到
    庭具結證稱：本件為我所舉發，當時我是執行晚上7時到9時
    的巡邏勤務，中華路與莒光路口的7-11超商門口有1個巡邏
    表，我是要去超商門口簽巡邏表，我騎警用機車沿莒光路行
    駛，行進方向與異議人相同，是跟在異議人的後面，當時莒
    光路上的號誌是紅燈，我在莒光路上停等紅燈，就看到異議
    人在莒光路還是紅燈的狀態下，直接左轉中華路，停在超商
    那裏，我就跟過去，告知異議人闖紅燈，當時異議人表示他
    以往都是這樣子，我認為他的意思是他沒有注意到號誌已經
    是紅燈，就直接左轉，當時莒光路紅燈已經超過5秒等語，
    已明確證述其舉發本件交通違規之經過，並有舉發通知單、
    現場照片、該路段之時相變化表及地圖在卷可稽。上揭事實
    ，洵堪認定。
(二)、異議人雖以前揭情詞置辯。惟查：
  1.異議人於前揭時、地確有駕車行經有燈光號誌管制之交岔路
    口而闖紅燈之交通違規行為，業據證人甲○○於本院調查時
    結證明確，已如前述。證人雖為本件舉發員警，惟其到庭所
    陳述之上開舉發經過，經查尚無違反經驗或論理法則之處，
    且遍查本件卷存證據資料，亦無任何積極證據足以證明其前
    揭所述係虛偽不實，尚無足可顯信其陳述不可採信之品性證
    據或前科證據存在，自不得僅因其等為本件開單舉發異議人
    之員警，即遽予否認其等上開證述之可信性。且所述本件舉
    發經過事實具體明確，復為其所親身見聞，則其本身即為證
    人，而為證據方法之一種，證人從事警察工作，與異議人間
    亦素昧平生，並無仇隙嫌怨，且其當時係從事轄區巡邏勤務
    ，理應無設詞誣陷異議人之理。參以，警員執行公務時，本
    身即受有行政懲處責任之監督，其到庭具結作證，更係以刑
    事責任擔保其證言之真實性。是證人甲○○於本院調查中之
    前揭結詞，應堪採信。又本件雖無違規採證照片，舉發當時
    亦未錄音、錄影，惟證人甲○○亦明確證稱：因違規情形很
    明確，所以沒有錄音等語。且異議人於交岔路口闖紅燈之違
    規行為乃偶發於瞬間之事實，難期警員在異議人闖越紅燈之
    過程中，仍能全程拍照。而異議人騎乘機車於上揭時、地，
    闖紅燈之事實，既經證人甲○○到庭證述如前，縱員警在舉
    發本件交通違規之過程中，未能全程錄音、拍照或錄影存證
    ，亦不影響本件違規事實之認定。
  2.異議人辯稱：本件員警說謊，舉發不實云云。查，內政部警
    政署為導正員警執法觀念，提升員警執法品質，俾利交通執
    行工作推展，乃依道路交通管理處罰條例第92條第3項授權
    訂定之「交通違規稽查與輕微違規勸導作業注意事項」，針
    對交通違規稽查之具體作法，要求執勤員警於執行攔停時，
    除要求違規行為人出示駕、行照及保險證等證件外，亦須向
    違規行為人說明違規事實。本件員警甲○○在超商門前攔查
    異議人時，除已告知其違規行為外，並告知異議人其左轉時
    ，號誌為紅燈，尚未變燈等情，亦據證人證述明確，要與上
    開注意事項之規定，要無不符。而異議人係在臺北市○○路
    方向之號誌紅燈亮起超過5秒之情形下，逕行跟越禁止線並
    左轉中華路上等情，業經證人證述明確，是本件員警依法取
    締交通違規之行為，乃係其受國家行政機關指揮監督下依法
    執行公務之行為，其執法嚴明，並無違誤。異議人上開指訴
    ，要屬其個人臆測之詞甚明。是異議人執詞指摘員警恣意舉
    發，洵不足採。
五、綜上所述，異議人騎乘其所有上揭車號之重機車，確有於上
    揭時、地，行經有燈光號誌管制之交岔路口闖紅燈之違規行
    為，堪以認定。原處分機關依道路交通管理處罰條例第53條
    第1項、第63條之規定，裁處異議人罰鍰1,800元，並記違規
    點數3點，核無不當，異議人前開所辯及其理由，均無足採
    。本件聲明異議為無理由，應予駁回。
六、據上論斷，應依道路交通案件處理辦法第19條，裁定如主文
    。
中    華    民    國    99    年    5     月    14    日
                        交通法庭  法  官  李殷君
以上正本證明與原本無異
如不服本裁定應於送達後5日內向本院提出抗告狀
                                  書記官  殷玉芬
中    華    民    國    99    年    5     月    17    日

司法院資訊處製作；財團法人民間司法改革基金會備份。
